【裁判字號】    97,交聲,2638
【裁判日期】    971105
【裁判案由】    交管條例聲異
【裁判全文】
臺灣板橋地方法院交通事件裁定        97年度交聲字第2638號
原處分機關  交通部公路總局臺北區監理所
異  議  人
即受處分人  甲○○
上列異議人即受處分人因違反道路交通管理處罰條例案件，對於
交通部公路總局臺北區監理所民國97年9月23日所為北監自裁字
裁40-A00000000號裁決（原舉發案號：臺北市警察局北市警交大
字第A00000000號），聲明異議，本院裁定如下：
    主  文
異議駁回。
    理  由
一、原處分意旨略以：本件異議人即受處分人甲○○於民國（下
    同）97年8 月14日23時54分許，駕駛吳高金玉所有之車牌號
    碼4663-GW 號自小客車行經環河南快速道中興橋匝道口時，
    有「限速50公里，經測時速61公里，超速11公里，未滿20公
    里」之違規，經臺北市警察局交通大隊警員依採證照片開立
    舉發通知單逕行舉發。嗣經原處分機關交通部公路總局臺北
    區監理所於97年9 月23日以北監自裁字裁40-A00000000號違
    反道路交通管理事件裁決書裁決，依前開道路交通管理處罰
    條例規定及違反道路交通管理事件統一裁罰基準表裁處異議
    人罰鍰新臺幣（下同）1,600 元，並記違規點數1 點等語。
二、異議意旨略以：異議人甲○○接獲交通違規通知單（單號：
    A00000000 ）指出其於97年8 月14日23時54分許在環河南快
    速道中興橋匝處超速行駛，經其量測測速拍照的固定式照像
    機距離其前方警告標誌「常有測速照相」不足300 公尺，為
    此聲明異議，請求撤銷原處分云云。
三、按行車速度，依速限標誌或標線之規定，無速限標誌或標線
    者，行車時速不得超過50公里，道路交通安全規則第93條第
    1 項第1 款定有明文。次按汽車駕駛人，行車速度，超過規
    定之最高時速者，處1,200 元以上2,400 元以下罰鍰，道路
    交通管理處罰條例第40條第1 項定有明文，且依同條例第63
    條第1項第1款規定，應記違規點數1點。
四、經查：
  (一)本件異議人於97年8 月14日23時54分許，駕駛吳高金玉所有
    之車牌號碼4663-GW 號自小客車行經環河南快速道中興橋匝
    道口時超速行駛，而有「限速50公里，經測時速61公里，超
    速11公里，未滿20公里」之行為，經警依法拍照採證掣單逕
    行舉發，此有臺北市政府警察局97年8 月26日北市警交大字
    第A00000000 號舉發違反道路交通管理事件通知單1 紙及採
    證照片1 幀在卷足參。上揭違規事實，復經原舉發機關即臺
    北市政府警察局萬華分局於97年9 月17日北市警萬分交字第
    09732369600號函敘明：「...。有關台端陳述道交第7 條之
    2 規定：固定或非固定式科學儀器取得證據資料證明者，於
    一般道路須至少於一百公尺，於高速公路、快速公路須至少
    於三百公尺前，明顯標示之乙節；查該地點照相器經經濟部
    標準檢驗局檢驗合格（檢驗合格號碼：M0GA0000000A，M0GA
    0000000B），尚於有效期間，所測得之速度可作為告發依據
    。且該路段行車速限時速為50公里係本府交通管制工程處依
    該路段交通狀況而律定，而違規地點係屬市區道路，在中興
    橋匝道入口，設有警告『常有測速照相、請依速限行駛』標
    誌牌及警示牌，提醒駕駛人應定速限行駛，以確保行車安全
    ，與採證相機約180 公尺。本案台端所陳述理由，本分局礙
    難同意，仍不符免罰要件。」等語明確，有卷附該函文1 份
    可佐。
  (二)本件異議人就其於前揭時、地駕駛上開車號為4663-GW 號自
    小客車有超速行駛之客觀事實，並不否認，惟仍以前開情詞
    置辯。然按標誌、標線、號誌之設置目的，在於提供車輛駕
    駛人及行人有關道路路況之警告、禁制、指示等資訊，以便
    利行旅及促進交通安全，道路交通標誌標線號誌設置規則第
    2 條定有明文；又道路交通管理處罰條例第7 條之2 第3 項
    規定，就以固定或非固定式科學儀器取得汽車駕駛人行車速
    度超過規定之最高速限之證據資料證明者，於一般道路須至
    少於100 公尺前，於高速公路、快速公路需至少於300 公尺
    前，明顯標示之，衡其立法用意，不外表明科處違規人行政
    裁罰之目的乃在敦促駕駛人依行車速限駕駛。是以科學儀器
    採證，應由主管機關在顯明處告示，用以提醒駕駛人依道路
    速限行駛，以期在駕駛人避免受罰之心理下，達到依行車速
    限駕駛進而維護行車安全之最大效益，尚非謂如有違反，駕
    駛人超速行駛之違規行為即應不罰，應甚明確。再者，行政
    機關依當地之實際路況、行車流量、行車速度及交通安全等
    情況而為設置告示牌與採證相機之位置，此屬行政機關之行
    政裁量範圍。而市區道路上所設置「前有測速照相」之警告
    標誌，僅具提醒、督促駕駛人注意之作用而已，並非以其與
    採證相機設置之處妥當與否，作為判定該處是否可取締超速
    違規之依據，而異議人違規超速行駛之行為與舉發地告示牌
    與採證相機設置之距離、位置妥當與否，乃屬二事，無從混
    為一談，異議人不反思己身超速行駛將肇致自身及其他用路
    人可能之高度危險，反以舉發地未依法設置告示牌與採證相
    機為辯解，容非法治社會應有之正確觀念。從而，異議人執
    前詞置辯，顯不足採信，本件異議人超速駕駛之違規事實，
    事證明確，堪予認定，警方對其舉發並無不當或違法之處。
五、綜前，本件異議人前開違規事證已至屬明確。原處分機關依
    據前揭道路交通管理處罰條例第40條、第63條第1 項第1 款
    規定裁處罰鍰1,600 元，並記違規點數1 點，核無違誤。本
    件異議人之異議為無理由，應予駁回。
據上論斷，應依道路交通案件處理辦法第19條，裁定如主文。
中    華    民    國    97    年    11    月    5     日
                      交通法庭   法  官   潘  長  生
以上正本證明與原本無異。
如不服本裁定，應於送達後5 日內，向本院提出抗告狀。
                                 書記官   張  玉  如
中    華    民    國    97    年    11    月    5     日


司法院資訊處製作；財團法人民間司法改革基金會備份。
